臺灣臺南地方法院交通事件裁定　　　　 96年度交聲字第271號
原處分機關　交通部公路總局嘉義區監理所臺南監理站
異議人即受
處分人　　　甲○○
上列受處分人因違反道路交通管理處罰條例案件，對於交通部公
路總局嘉義區監理所台南監理站，民國96年4月2日所為之裁決處
分（處分案號：嘉監南字第裁74-M00000000號），聲明異議，本
院裁定如下：
      主  文
異議駁回
      理  由
一、原處分意旨略以：異議人即受處分人甲○○（下稱異議人）
    於民國96年03月17日15時18分許，駕駛車牌號碼ZH-8003號
    自小客車，行經台南縣臺17線160.4公里處時，經臺南縣警
    察局佳里分局警員（以下稱舉發機關）以「駕駛執照業經註
    銷仍駕駛自小客車」為由，予以製單舉發。嗣原處分機關即
    交通部公路總局嘉義區監理所臺南監理站，以異議人於74年
    9 月2日曾考領輕型機車駕駛執照，故改以異議人「領有機
    器腳踏車駕駛執照，駕駛小型車」為由，依道路交通管理處
    罰條例 (下稱處罰條例)第21條第1項第2款之規定，裁處異
    議人罰鍰新台幣 (下同)6000 元等語。
二、本件聲明異議意旨略以: 異議人對於91年超速被開的紅單，
    並未收到，後對於92年7月25日「使用註銷駕駛執照而行駛
    」之裁決處分，於93年初曾提上訴，表示異議人當時人在國
    外，從未收到超速之罰單，後收到該案判決後，異議人認為
    只要繳交罰鍰9000元，即可使註銷駕照之處分失其效力，故
    96年03月17日之第二次「使用註銷駕照而行駛」之違規行為
    ，係屬一事兩罰，且其並非蓄意持有無效之駕照，請求撒銷
    原處分，為此聲明異議云云。
三、按汽車駕駛人，駕駛執照業經註銷仍駕駛小型車或機器腳踏
    車，處6000元以上12000元以下罰鍰，並當場禁止其駕駛；
    又汽車駕駛人，領有機器腳踏車駕駛執照，駕駛小型車者，
    處6000元以上12000元以下罰鍰，並當場禁止其駕駛。處罰
    條例第21條第l項第4款、第2款，分別定有明文。
四、本院審查:
  (一)本件異議人甲○○於上揭時、地，為舉發機關以「駕駛執照
    業經註銷仍駕駛自小客車」為由舉發，並經原處分機關改以
    異議人「領有機器腳踏車駕駛執照，駕駛小型車」而裁決處
    罰之事實，有：
    原處分機關嘉監南字第裁74-M00000000號裁決書。
    臺南縣警察局南縣警交字第M00000000號舉發違反道路交
      通管理事件通知單。
    異議人駕照基本資料。
    等件為證，且為異議人所不否認，此部分事實當可認定。
  (二)經查：異議人於：
    (1)91年4月10日在高速公路違規超速行駛，經警舉發，並經
      原處分機關於91年10月15日裁處異議人罰鍰。後因異議人
      逾期未繳納罰鍰，再經原處分機關於91年11月30日逕行註
      銷異議人所考領之普通小型車駕駛執照，並限制異議人1
      年內不得考領。
    (2)於92年7月25日下午4時5分許，異議人駕駛上揭車牌號碼
      小客車，行經高雄市火車站前時，因「未繫安全帶」經警
      攔停舉發，其後發現異議人駕車時駕駛執照已經註銷，經
      原處分機再以異議人有「使用註銷之小客車駕駛執照行駛
      」之行為而裁罰 (原裁決未依「領有機器腳踏車駕駛執照
      ，駕駛小型車」裁罰，惟2者間處罰條文均為處罰條例第
      21條第1項，且罰鍰金額亦相同，並無不利異議人之情形)
      。
    (3)異議人於74年9月2日考領有輕型機車駕駛執照至今仍處於
      正常狀態，並無吊扣紀錄。
    以上事實，有：
    臺灣高等法院臺南分院93年度交抗字第3號刑事裁定。(
      見本院卷第8、9頁)
    本院92年度交聲字第562號刑事裁定。(見本院卷第11頁至
      第13頁)
    原處分機關嘉監南字第5089200119號函及大宗郵件掛號函
      件收據。(見本院卷第14、15頁)
    異議人小客車駕駛執照基本資料。(見本院卷第19頁)
    異議人輕型機車駕照基本資料。(見本院卷第20頁)
    等在卷可稽，此部份事實亦足以認定。
  (三)次按所謂「一事不二罰」之原則，係指在同一制裁目的下，
    人民之一行為僅處以一制裁為原則，除處罰之性質與種類不
    同，必須採用不同之處罰方法或手段，以達行政目的所必要
    者外，不得重複處罰，若有併罰而再次行使，因將破壞法秩
    序之安定及違背人民之善意信賴，且逾越必要程度，並超過
    行為人就該行為所應受之處罰，而違反比例原則。依此異議
    人於92年間所為「使用註銷駕駛執照而行駛」之違規行為與
    本件異議人於96年間所為「領有機器腳踏車駕駛執照，駕駛
    小型車」之違規行為，明顯屬兩個不同之違規行為，原處分
    機關對此2件違規行為分別予以裁罰，難謂係一事2罰。異議
    人辯稱其已繳納92年間之違規罰鍰9000元，原處分機關對於
    本件96年間之違規行為處罰屬於一事兩罰云云，即顯無理由
    。
  (四)異議人於91年4月10日因在高速公路「超速行駛」，經警舉
    發後，逾期未到案，故其自小客車駕駛執照遭原處分機關逕
    行註銷部分，異議人雖辯稱該案舉發通知單未合法收受云云
    ，然查該舉發通知單係由其母陳王水連於91年10月17日代收
    而合法送達乙節，早已於上揭臺灣高等法院臺南分院93年度
    交抗字第3號刑事裁定、(見本院卷第8、9頁)、本院92年度
    交聲字第562號刑事裁定。(見本院卷第11頁至第13頁)認定
    在案，且有原處分機關嘉監南字第5089200119號函及大宗郵
    件掛號函件收據上收文印章印有「王水連」等字可稽。(見
    本院卷第14、15頁)異議人於本案中重覆提起此項答辯，顯
    為卸責之詞。
  (五)異議人逾期未到案繳納罰款，遭原處分機關依法逕行註銷駕
    駛執照，而駕駛執照遭註銷係因「超速」違規行為之罰鍰處
    分逾期未繳而來，與異議人嗣後「使用註銷駕駛執照而行駛
    」之違規行為所處9000元罰款及本件「領有機器腳踏車駕駛
    執照，駕駛小型車」所為裁罰6000元，並無任何關聯，亦即
    先前違規導致駕駛執照遭註銷之處分並不因其後與之前完全
    無涉之違規行為遭受罰鍰處分，因異議人對於其後違規應繳
    納之罰鍰予以繳納而失其效力，故異議人主張罰款繳納後原
    註銷小客車駕駛執照之處分即應取消云云，亦顯屬卸責之詞
    而不足採。
  (六)故本件舉發機關以異議人「駕駛執照業經註銷仍駕駛自小客
    車」為由，予以製單舉發，其認定違規事實之構成要件即有
    違誤，故原處分機關以異議人有「領有機器腳踏車駕駛執照
    ，駕駛小型車」之違規事實，改依處罰條例第21條第1項第2
    款之規定，裁處異議人罰鍰6000元即屬正確。
五、綜上所述，異議人於前述時、地，領有機器腳踏車駕駛執照
    ，駕駛小型車之違規事實既可認定，異議人之異議內容並無
    理由，應予駁回。
六、據上論斷，應依道路交通案件處理辦法第19條，裁定如主文
    。
中　　華　　民　　國　　96　　年　　9 　　月　　27　　日
　　　　　　　　　　　　　交通法庭法　官　蔡直青
以上正本證明與原本無異。
如不服本裁定，應於收受送達後5日內向本院提出抗告狀。（應
附繕本）
        　　　　　　　　　　　　　書記官　劉鴻瑛
中　　華　　民　　國　　96　　年　　9 　　月　　27　　日
